---
authors: "David e Hian"
format: html
---

# Valores de Y max

A variável `Y max` representa a severidade máxima da doença, ou seja, o valor máximo que a doença atinge ao longo do tempo.  A partir da severidade máxima, é possível avaliar a eficácia de diferentes estratégias de controle de doenças.

Dito isso, realizamos uma filtragem dos valores de severidade da doença no tempo máximo (82 dias após a emergência da cultura)

```{r, message=FALSE, warning=FALSE}
library(tidyverse)
library(ggthemes)
library(gsheet)

sev <- gsheet2tbl("https://docs.google.com/spreadsheets/d/1D_tSkv6calLSIxxzwG_qiMH3cBlG1Y0B/edit#gid=238991737")

sev_max <- sev |> 
  filter(DAE == 82)

sev_max

```

## Vizualização gráfica

```{r warning=FALSE, message=FALSE}
sev_max |> 
  ggplot(aes(Tratamentos, Sev, fill = Tratamentos))+
  geom_col()+
  labs(x = "Tratamentos", y = "Y max", title = "Vlores de Severidade Máxima da Ferrugem Asiática da Soja")+
  theme_few()

```

## Anova para essa nova variável
```{r warning=FALSE, message=FALSE}
aov_ymax <- aov(Sev ~ Tratamentos + Blocos,
             data = sev_max)

anova(aov_ymax)

```

### Checando as premissas mais uma vez:
```{r warning=FALSE, message=FALSE}
shapiro.test(aov_ymax$residuals)

```

```{r warning=FALSE, message=FALSE}
bartlett.test(Sev~ Tratamentos, data = sev_max)

```

Usando o **performance**:
```{r warning=FALSE, message=FALSE}
library(performance)
check_normality(aov_ymax)

```

```{r warning=FALSE, message=FALSE}
check_heteroscedasticity(aov_ymax)

```

## Transformação dos dados

Realizando a transformação dos dados dessa variável por boxcox, temos:
```{r warning=FALSE, message=FALSE}
library(MASS)
b <- boxcox(lm(sev_max$Sev+0.1 ~ 1))
lambda <- b$x[which.max(b$y)]

sev_max$Sev2 <- (sev_max$Sev ^ lambda - 1) / lambda

```

### Anova para os dados após a transformação:
```{r warning=FALSE, message=FALSE}
aov_ymax2 <- lm(Sev2 ~ Tratamentos + Blocos,
             data = sev_max)

anova(aov_ymax2)

```

Checando premissas via **performance**:
```{r warning=FALSE, message=FALSE}
check_normality(aov_ymax2)

```

```{r warning=FALSE, message=FALSE}
check_heteroscedasticity(aov_ymax2)

```

### Testes de comparação de médias
```{r warning=FALSE, message=FALSE}
library(emmeans)

medias_ymax <- emmeans(aov_ymax2, ~ Tratamentos)

medias_ymax

```

```{r warning=FALSE, message=FALSE}
pwpm(medias_ymax)

```

```{r warning=FALSE, message=FALSE}
library(multcomp)

cld(medias_ymax, Letters = letters)

```
Os tratamentos foram agrupados em três grupos distintos (a, b, c) com base nas comparações múltiplas de Tukey. Tratamentos que compartilham a mesma letra não são significativamente diferentes entre si.

