---
authors: "David e Hian"
format: html
---

# Avaliando a eficácia do produto nos estágios iniciais da doença

Vamos criar um filtro para a severidade entre os 37 e 60 dias após a emergência
```{r warning=FALSE, message=FALSE}
library(gsheet)
library(tidyverse)

sev <- gsheet2tbl("https://docs.google.com/spreadsheets/d/1D_tSkv6calLSIxxzwG_qiMH3cBlG1Y0B/edit#gid=238991737")

sev_inicial <- sev[1:80, ]

```

## AUDPC para a epidemia inicial
```{r warning=FALSE, message=FALSE}
library(epifitter)

curve_inicial <- sev_inicial |>
  group_by(Tratamentos, Blocos) |> 
  summarise(AACPD = AUDPC(DAE, Sev))


```

## Anova para essa variável que acabamos de criar:
```{r warning=FALSE, message=FALSE}
aov_aacpd.i <- aov(AACPD ~ Tratamentos + Blocos, data = curve_inicial)

anova(aov_aacpd.i)

```

### Checando as premissas:
```{r warning=FALSE, message=FALSE}
library(performance)

check_normality(aov_aacpd.i)

```

```{r}
check_heteroscedasticity(aov_aacpd.i)

```

### Transformando novamente:
```{r warning=FALSE, message=FALSE}
library(MASS)
b <- boxcox(lm(curve_inicial$AACPD+0.1 ~ 1))
lambda <- b$x[which.max(b$y)]

curve_inicial$AACPD_2 <- (curve_inicial$AACPD ^ lambda - 1) / lambda

```

### ANOVA para os dados transformados
```{r warning=FALSE, message=FALSE}
aov_aacpd.ii <- aov(AACPD_2 ~ Tratamentos + Blocos, data = curve_inicial)

anova(aov_aacpd.ii)

```

### Checando as premissas:
```{r warning=FALSE, message=FALSE}
check_normality(aov_aacpd.ii)

```

```{r warning=FALSE, message=FALSE}
check_heteroscedasticity(aov_aacpd.ii)

```

## Testes de médias
```{r warning=FALSE, message=FALSE}
library(emmeans)

medias_aacpd.i <- emmeans(aov_aacpd.ii, ~ Tratamentos)

medias_aacpd.i

```

```{r warning=FALSE, message=FALSE}
pwpm(medias_aacpd.i)

```

```{r warning=FALSE, message=FALSE}
library(multcomp)

cld(medias_aacpd.i, Letters = letters)

```
Os tratamentos são agrupados em três grupos distintos (a, b, c) com base nas comparações múltiplas de Tukey. Tratamentos que compartilham a mesma letra não são significativamente diferentes entre si.