---
authors: "David e Hian"
format: html
---

# Importando os dados

Importação através da função `gsheet2tbl` do pacote  **gsheet**.
```{r, message=FALSE, warning=FALSE}
library(gsheet)
sev <- gsheet2tbl("https://docs.google.com/spreadsheets/d/1D_tSkv6calLSIxxzwG_qiMH3cBlG1Y0B/edit#gid=238991737")

```

# Vizualização gráfica

```{r message=FALSE, warning=FALSE}
library(tidyverse)
library(ggthemes)

```

```{r, warning=FALSE, message=FALSE}
sev_med <- sev|>
  group_by(Tratamentos, DAE) |> 
  summarise(Sev_media = mean(Sev), DAE = DAE)

sev_med |> 
  ggplot(aes(DAE, Sev_media, color = Tratamentos))+
  geom_point(color = "black")+
  geom_line()+
  theme_few()+
  labs(x = "Dias", y = "Severidade", title = "Progresso da Ferrugem asiática da Soja")

```

# Área abaixo da cruva de progresso da doença (AACPD)
```{r warning=FALSE, message=FALSE}
library(epifitter)

sev_curve <- sev |> 
  group_by(Tratamentos, Blocos) |> 
  summarise(AACPD = AUDPC(DAE, Sev))

```

## Análise estatística

Realizando a análise de variância (ANOVA) em para dados de experimentos delineados em blocos ao acaso (DBC)
```{r warning=FALSE, message=FALSE}
aov_aacpd <- aov(AACPD ~ Tratamentos + Blocos, data = sev_curve)

anova(aov_aacpd)

```
### Checando as premissas: 
```{r warning=FALSE, message=FALSE}
shapiro.test(aov_aacpd$residuals)

```
```{r}
bartlett.test(AACPD ~ Tratamentos, data = sev_curve)

```
Pelo teste de Bartlett os dados não apresentam homogeneidade de variância. Vamos refazer os testes através das funções 'check_normality' e 'check_heteroscedasticity' do pacote **performance** que também pode ser utilizado.

```{r warning=FALSE, message=FALSE}
library(performance)
check_normality(aov_aacpd)

```

```{r warning=FALSE, message=FALSE}
check_heteroscedasticity(aov_aacpd)

```
Os resultados se mantêm, havendo necessidade de transformação dos dados.

## Transformação por boxcox
```{r warning=FALSE, message=FALSE}
library(MASS)

b <- boxcox(lm(sev_curve$AACPD+0.1 ~ 1))
lambda <- b$x[which.max(b$y)]

sev_curve$AACPD_2 <- (sev_curve$AACPD ^ lambda - 1) / lambda

```

## ANOVA com os dados transformados
```{r warning=FALSE, message=FALSE}


aov_aacpd_2 <- aov(AACPD_2 ~ Tratamentos + Blocos, data = sev_curve)

anova(aov_aacpd_2)

```

### Checando as premissas novamente

Via testes: 
```{r warning=FALSE, message=FALSE}
shapiro.test(aov_aacpd_2$residuals)

```

```{r warning=FALSE, message=FALSE}
bartlett.test(AACPD_2 ~ Tratamentos, data = sev_curve)

```

Via performance:
```{r warning=FALSE, message=FALSE}
check_normality(aov_aacpd_2)

```

```{r warning=FALSE, message=FALSE}
check_heteroscedasticity(aov_aacpd_2)

```
### Testes de comparação de médias

```{r warning=FALSE, message=FALSE}
library(emmeans)

medias_sev <- emmeans(aov_aacpd_2, ~ Tratamentos)

medias_sev

```

```{r warning=FALSE, message=FALSE}
pwpm(medias_sev)

```

```{r warning=FALSE, message=FALSE}
library(multcomp)

cld(medias_sev, Letters = letters)

```
Os tratamentos são agrupados em letras ('a' e 'b'). Tratamentos que compartilham a mesma letra não são significativamente diferentes entre si.

F + Produto e Fungicida (F) estão no grupo 'a'.
Produto e Controle estão no grupo 'b'.
